【裁判字號】    95,交聲,127
【裁判日期】    950814
【裁判案由】    違反道路交通管理處罰條例聲明異議
【裁判全文】
臺灣苗栗地方法院交通事件裁定      95年度交聲字第127號
    原處分機關   交通部公路總局新竹區監理所苗栗監理站
    異  議  人
    即受處分人   甲○○
上列受處分人因違反道路交通管理處罰條例案件，對於交通部公
路總局新竹區監理所苗栗監理站95年3 月22日竹監苗字第裁54-
－F00000000 號裁決處分不服（原舉發案號：苗栗縣警察局95年
3月11 日苗縣警交字第F00000000 號），聲明異議，本院裁定如
下：
    主  文
原處分撤銷。
甲○○違反汽車駕駛人，駕駛汽車肇事致人受傷，應向警察機關
報告，不得駛離之規定，吊扣其駕照個月。
    理  由
一、原裁決意旨略以：異議人甲○○於95年3 月11日14時15分許
    ，駕駛車牌號碼LY-3187 號自用小客車，沿苗栗縣銅鑼鄉台
    13線由南往北方向行駛，途經同縣與外環道口北上車道，追
    撞張宴嘉所駕駛車牌號碼G6k-882 號重型機車，張宴嘉人車
    倒地，導致張宴嘉及乘客張桂菱受傷，異議人明知其肇事致
    人受傷，未為必要之救護及報案義務，即駛離現場逃逸他去
    ，經苗栗縣警察局查訪通知汽車所有人李光雄後查知上情，
    並通知異議人到案後製單舉發，爰依道路交通管理處罰條例
    第62條第1 項、第67條第1 項之規定，裁處異議人吊銷駕駛
    執照，終身禁考之處分云云。
二、異議人異議意旨略以：異議人甲○○固不否認於上開時、地
    肇事致張宴嘉及其上乘客張桂菱受傷，惟異議人當時駕車經
    過肇事路口，因車輛右前方壓到路邊堆放之H 型鋼材，致使
    車輛晃動嚴重，當時確實不知道擦撞左方機車，等回程後，
    發現有機車倒地，倒在異議人所壓到的鋼材現場，經詢問後
    ，才知道異議人所駕駛之車輛有與其他機車擦撞，致使人受
    傷，異議人立即前往銅鑼派出所報案，事後專程到台北找被
    害人和解道歉，可見異議人並非肇事逃逸。原處分機關竟仍
    裁處異議人吊銷駕駛執照，終身禁考之處分，自有未服，應
    係依據前段處罰比較合理，因此聲明異議，請求撤銷原處分
    等語。
三、按汽車駕駛人，駕駛汽車肇事致人受傷，應即採取救護或其
    他必要措施，並向警察機關報告，不得駛離，違者吊扣其駕
    駛執照三個月至六個月；逃逸者吊銷駕駛執照，道路交通管
    理處罰條例第62條第1 項規定甚明。又人民違反法律上之義
    務而應受行政罰之行為，法律無特別規定時，雖不出於故意
    為必要，仍須以過失為其責任條例，但應受行政罰之行為，
    僅違反禁止規定或作為義務，而不以發生損害或危險為其要
    件者，推定為有過失，於行為人不能舉證證明自己無過失時
    ，即應受處罰，大法官會議釋字第275 號解釋意旨可資參照
    。而道路交通管理處罰條例第62條第1 項後段所處罰之肇事
    致人受傷後未盡救護、報告義務而「逃逸」之行為，因法條
    用語之「逃逸」，乃指行為人以積極行為逃離他去以規避警
    察機關之稽查，應以出於故意為限。反之同項前段之違反肇
    事致人受傷後之救護、報告義務而駛離之行為，則僅為行為
    人作為義務之規定，不以故意為必要，倘行為人肇事致人受
    傷，而未救護或報告警察機關者即行駛離，因已違反作為本
    條例之作為義務，揆以前揭說明，應推定其有過失。
四、查本件裁決機關以異議人甲○○於95年3 月11日14時15分許
    ，駕駛車牌號碼LY-3187 號自用小客車，沿苗栗縣銅鑼鄉台
    13 線 由南往北方向行駛，途經同縣與外環道口北上車道，
    追撞張宴嘉所駕駛車牌號碼G6k-882 號重型機車，張宴嘉人
    車倒地，導致張宴嘉及乘客張桂菱受有多處擦傷後，異議人
    未為救護、報案之行  為即駛離現場，固有卷附苗栗縣警察
    局舉發違反道路交通管理事件通知單影本在卷為憑。惟異議
    人執前開情詞堅決否認有逃逸之故意，經本院調取台灣苗栗
    地方法院檢察署95年度偵字第1944號偵查卷，甲○○於偵查
    中到庭供稱：因沒有抓穩方向盤，才撞到路邊鋼鐵，保險桿
    掉下來，才去汽車維修場修理，叫朋友來載我，經過肇事現
    場才發現有機車倒地，有人受傷，自己到派出所詢問等情，
    有檢察署之偵訊筆錄可證；且被害人張宴嘉、張桂菱於警察
    局亦均指述只覺得車輛加速往前，就倒地，亦未提出傷害之
    告訴等，亦有警詢筆錄在卷可證（見偵查卷第8 頁、第11頁
    ），核與異議人於偵查中所述相符（見同前卷第5 頁）。足
    見本件上開肇事並沒有造成被害人重大傷害及憤怒，異議人
    於本件車禍發生時確實駛離現場，後又回到肇事現場，親自
    到派出所製作筆錄，事後亦向被害人等道歉，並與被害人達
    成和解，如異議人有肇事逃逸之故意，應無自動回到肇事現
    場，並親自到派出所投案製作筆錄，及親自道歉達成和解等
    行為，足見異議人所辯其無逃逸之故意等語，應非虛言，是
    原處分機關認異議人逃逸之事實明確，據以裁處，已有可議
    。惟查，當時被害人等既因上開交通肇事受有擦傷，異議人
    亦知道其駕駛汽車撞到路邊鋼裁，足見仍有下車詳細查看盡
    報告警察機關義務之本意，而汽車駕駛人肇事致人受傷，亦
    本有救護及報告之義務，異議人未下車確實詳察除其駕駛汽
    車除撞到鋼材外，是否尚有其他肇事情形，擅自推測無其他
    情況，而未向警方報告肇事即擅行駛離，其出於自己之誤認
    先行駛離僅因向朋友借車，一心想先修車返還朋友而違反肇
    事違規者之報告義務，並不具正當事由，仍推定其有過失，
    而異議人既無從舉證其未盡報告義務有何正當事由，仍應依
    道路交通管理處罰條例第62條前段之規定予以裁罰。原處分
    機關僅憑舉發單片面記載，未查本件異議人肇事後之處理情
    形及駛離現場之始末，率認其肇事致人受傷而逃逸，並據道
    路交通管理處罰條例第62條第1 項後段規定予以裁罰，於法
    自有未合。本院認異議人並無逃逸之故意，不能該當於道路
    交通管理處罰條例第62條第1 項後段之肇事致人受傷而逃逸
    之規定，惟其無正當理由違反向警察機關報告之義務即駛離
    ，不無過失，且該當於道路交通管理處罰條例第62條第1項
    前段之規定，應撤銷原處分，並依道路交通管理處罰條例第
    62條第1 項前段之規定，審酌異議人違規情節等，自為裁罰
    如主文所示。
據上論斷，應依道路交通案件處理辦法第20條前段，裁定如主文
。
中    華    民    國    95    年    8     月    14    日
                交通法庭        法  官  張珈禎
以上正本證明與原本無異。
如不服本裁定應於送達後5日內向本院提出抗告狀。
                                書記官  黃雅琦
中    華    民    國    95    年    8     月    14    日


司法院資訊處製作；財團法人民間司法改革基金會備份。
